【裁判字號】    99,上訴,1647
【裁判日期】    991231
【裁判案由】    毒品危害防制條例等
【裁判全文】
臺灣高等法院高雄分院刑事判決        99年度上訴字第1647號
上  訴  人
即  被  告    蘇健誠
指定辯護人    許乃丹    律師
上  訴  人
即  被  告    王秋萍
指定辯護人  蘇佰陞      律師
上列上訴人因毒品危害防制條例等案件，不服臺灣屏東地方法院
98年度訴字第867 號中華民國99年7 月26日第一審判決（起訴案
號：臺灣屏東地方法院檢察署98年度偵字第3107號），提起上訴
，本院判決如下：
    主  文
原判決關於蘇健誠所為犯罪事實一之（一）部分，暨定執行刑部
分，均撤銷。
蘇健誠販賣第二級毒品，處有期徒刑柒年貳月。扣案行動電話號
碼0000000000號SIM 卡壹個沒收之，未扣案販賣第二級毒品所得
新臺幣貳仟伍佰元沒收之，如全部或一部不能沒收時，以其財產
抵償之。
其他上訴駁回。
本判決第二項撤銷改判之蘇健誠部分所處之刑，與第三項駁回上
訴之蘇健誠部分所處之刑（即蘇健誠所為犯罪事實欄一之（二）
（三）（四）（五）之罪，分別量處之有期徒刑7 年2 月、7 年
8 月、7 年2 月、7 月），應執行有期徒刑拾肆年，扣案行動電
話號碼0000000000號SIM 卡壹個沒收之，未扣案販賣第二級毒品
所得新臺幣壹萬玖仟伍佰元沒收之，如全部或一部不能沒收時，
以其財產抵償之。
    事  實
一、蘇健誠明知甲基安非他命係毒品危害防制條例所公告列管之
    第二級毒品，不得販賣，亦為中央衛生主管機關明令公告禁
    止製造、輸入、輸出或販賣之毒害藥品（禁藥），不得轉讓
    ，竟基於意圖營利而販賣第二級毒品之犯意，及無償轉讓禁
    藥之犯意，分別為下列行為：(一)於民國（以下同）98年3 月
    12日18時55分至同日19時許，以其所使用之0000000000號行
    動電話與王秋萍數度聯絡後，於翌日下午某時，在屏東縣東
    港鎮東港碼頭處，以新臺幣（下同）2,500 元之價格，販賣
    第二級毒品甲基安非安非他命1 包予王秋萍。(二)於98年3 月
    14日11時36分許，以其所使用之0000000000號行動電話與林
    桂琴聯絡後，即於當日某時，在屏東縣萬巒鄉○○路旁，以
    1,000 元之價格，販賣第二級毒品甲基安非他命1 包予林桂
    琴。(三)於98年3 月15日19時15分起至98年3 月16日14時29分
    許止，以其所使用之0000000000號行動電話與王秋萍數度聯
    絡後，於98年3 月16日15時30分許，以15,000元之價格，販
    賣重量約2 錢之第二級毒品甲基安非他命予王秋萍。(四)於98
    年3 月17日16時6 分許，以其所使用之0000000000號行動電
    話與林桂琴聯絡後，即於當日某時，在屏東縣萬巒鄉○○路
    旁，以1,000 元之價格，販賣第二級毒品甲基安非他命1 包
    予林桂琴。(五)於98年3 月中旬某日，在省道第88號快速道路
    上，無償轉讓第二級毒品甲基安非他命1 包予王秋萍。嗣於
    98年4 月21日8 時50分許，經警於屏東縣潮州鎮富春里光輪
    三巷26號拘獲蘇健誠，並搜索扣得其上開用以聯絡販賣第二
    級甲基安非他命情事之行動電話號碼0000000000號SIM 卡1
    個，始查悉上情。
二、王秋萍於94年11月間曾犯竊盜案件，經台灣屏東地方法院以
    95年度簡字第236 號判決判處有期徒刑5 月確定；95年1 月
    間又犯施用毒品案件，經臺灣高雄地方法院以95年度訴字第
    592 號判決判處應執行有期徒刑1 年確定；95年9 月間又犯
    詐欺案件，經台灣屏東地方法院以95年度易字第783 號判決
    判處有期徒刑5 月確定，上開第施用毒品及詐欺案均經裁定
    減刑後定其應執行刑為有期徒刑7 月確定，並與上開竊盜案
    接續執行，於96年7 月16日執行完畢，仍不知悔改，明知海
    洛因係毒品危害防制條例所公告列管之第一級毒品，不得販
    賣，竟基於意圖營利而販賣第一級毒品之犯意，先後為下列
    行為：(一)於98年4 月3 日17時22分至同日18時17分之間，以
    其所使用之0000000000號行動電話與李國正數度聯絡後，即
    於當日晚間某時，在屏東縣琉球鄉○○村○○路某鐵皮屋處
    ，以5 百元之價格，販賣第一級毒品海洛因1 小包予李國正
    。(二)於98年4 月4 日13時12分至同日19時56分之間，以其所
    使用之0000000000號行動電話與李國正數度聯絡後，即於當
    日晚間某時，在屏東縣琉球鄉○○村○○路某鐵皮屋處，以
    1 千元之價格，販賣第一級毒品海洛因1 小包予李國正。嗣
    於98年4 月21日11時10分許，經警於屏東縣琉球鄉○○村○
    ○路13號處拘獲王秋萍，並搜索扣得其上開用以聯絡販賣第
    一級毒品海洛因情事之SAMSUNG 牌行動電話1 支（內含行動
    電話號碼0000000000號SIM 卡1 張），因之查獲上情。
三、案經屏東縣政府警察局移送臺灣屏東地方法院檢察署檢察官
    偵查起訴。
    理  由
壹、證據能力部分：
一、按被告以外之人於審判外之言詞或書面陳述，除法律有規定
    者外，不得作為證據，刑事訴訟法第159 條第1 項定有明文
    。共同被告詹萬坤及證人林桂琴在警詢中之陳述，就被告蘇
    建誠而言，係被告以外之人於審判外之陳述；又證人李國正
    於警詢中之證述，就被告王秋萍而言，亦為被告以外之人於
    審判外之陳述，且上開證據均無同法第159 條之1 至之5 例
    外規定之適用，依上開規定，自皆無證據能力。
二、按被告以外之人於檢察事務官、司法警察官或司法警察調查
    中所為之陳述，與審判中不符時，其先前之陳述具有較可信
    之特別情況，且為證明犯罪事實存否所必要者，得為證據，
    刑事訴訟法第159 條之2 定有明文。經查：共同被告王秋萍
    於警詢中證稱：我曾以電話連絡向被告蘇健誠購買甲基安非
    他命，被告蘇健誠並以低於市價之價格販賣毒品予我等語（
    見98年度偵字第3107號卷第12-1 3頁），與其於原審審理中
    所證述：被告蘇健誠均係無償轉讓甲基安非他命與我，我並
    未付錢等語（見原審99年2 月2 日審判筆錄第4-8 頁）不相
    符合。審酌共同被告王秋萍於警詢時之證述，依其記載內容
    ，係採取一問一答方式，又接受警詢當時並未直接面對被告
    蘇健誠，心理壓力較小，而製作警詢筆錄之時間與被告蘇健
    誠上開犯行時間較接近，其記憶應較清晰，共同被告王秋萍
    亦供承並無遭警方不正取供之情事且製作警詢筆錄當時精神
    狀況正常（見上開審判筆錄第6 頁），再參以共同被告王秋
    萍供述其與被告蘇健誠原係男女朋友關係，於97年分手後，
    關係仍不錯等語（見原審卷第34頁背面至第35頁），則其與
    被告蘇健誠並無仇恨、怨隙，應無設詞誣陷被告蘇健誠之理
    。是考量上情，本院認共同被告王秋萍於警詢時就關於被告
    蘇健誠部分所為證述具有可信之特別情況，且基於發見真實
    之需求，具有重要關係，並為證明犯罪事實之存否所必要，
    依刑事訴訟法第159 條之2 規定，認定有證據能力。
三、又按被告以外之人於偵查中向檢察官所為之陳述，除顯有不
    可信之情況者外，得為證據，刑事訴訟法第159 條之1 第2
    項定有明文。此因檢察官與法官同為司法官署，且檢察官代
    表國家偵查犯罪，依法有訊問被告、證人及鑑定人之權力，
    依法亦對被告有利不利之情形均應注意，是以，被告以外之
    人前於偵查中已具結而為陳述，除顯有不可信之情況之理由
    外，該證人於偵查中之陳述，自得作為證據。復按，詰問權
    係指訴訟上當事人有在審判庭輪流盤問證人，以求發現真實
    ，辨明供述證據真偽之權利，其於現行刑事訴訟制度之設計
    ，以刑事訴訟法第166 條以下規定之交互詰問為實踐，屬於
    人證調查證據程序之一環；與證據能力係指符合法律所規定
    之證據適格，而得成為證明犯罪事實存在與否之證據資格，
    性質上並非相同。偵查中檢察官為蒐集被告犯罪證據，訊問
    證人旨在確認被告嫌疑之有無及內容，與審判期日透過當事
    人之攻防，調查證人以認定事實之性質及目的，尚屬有別。
    偵查中訊問證人，法無明文必須傳喚被告使之得以在場，刑
    事訴訟法第248 條第1 項前段雖規定：「如被告在場者，被
    告得親自詰問」，事實上亦難期被告有於偵查中行使詰問權
    之機會。此項未經被告詰問之被告以外之人於偵查中向檢察
    官所為之陳述，依刑事訴訟法第159 條之1 第2 項之規定，
    原則上屬於法律規定為有證據能力之傳聞證據，於例外顯有
    不可信之情況，始否定其得為證據。是得為證據之被告以外
    之人於偵查中所為之陳述，因其陳述未經被告詰問，應認屬
    於未經合法調查之證據，並非無證據能力，而禁止證據之使
    用。此項詰問權之欠缺，非不得於審判中由被告行使以補正
    ，而完足為經合法調查之證據。倘被告於審判中捨棄詰問權
    ，或證人客觀上有不能受詰問之情形，自無不當剝奪被告詰
    問權行使之可言，最高法院96年度台上字第4064號判決意旨
    可資參照。被告王秋萍之辯護人爭執證人李國正偵訊中證述
    之證據能力，惟查證人即共同被告王秋萍、詹萬坤於檢察官
    偵訊中之證述（見98年度偵字第3107號卷第33-35 頁、98
    年度偵字第3106號卷第179 頁、98年度偵字第3108號卷第
    39-41 頁）、證人林桂琴、李國正於檢察官偵訊中之證述（
    見98年度偵字第3106號卷第168-169 頁、98年度偵字第3107
    號卷第52-53 頁），業經渠等依法具結，審酌渠等陳述時並
    無何受外力不當干擾之顯不可信之情況，復因於原審審理中
    已傳喚此4 人到庭作證經交互詰問，揆諸上開說明，應認上
    開證人於偵查中向檢察官所為之陳述，均具證據能力。
四、查與本案犯罪事實有關之0000000000號行動電話（即被告蘇
    健誠使用之電話），經臺灣屏東地方法院檢察署檢察官向法
    院聲請核發通訊監察書，監察期間為98年3 月6 日10時起至
    98年4 月3 日10時止，有原審法院98年度聲監字第60號通訊
    監察書在卷可查（見98年度警聲搜字第305 號卷第170-171
    頁）；另0000000000號行動電話（即被告王秋萍使用之電話
    ），亦自98年4 月3 日10時起至98年5 月1 日10時止，經臺
    灣屏東地方法院檢察署檢察官向法院聲請核發通訊監察書，
    有原審法院98年度聲監字第81號通訊監察書在卷可佐（見98
    年度警聲搜字第305 號卷第172-173 頁），均係依法定要件
    所為之通訊監察，為合法取得之證據，又被告及辯護人、檢
    察官就各該監聽譯文所示對話內容之真正均不爭執，是上開
    通訊監察所得之監聽譯文自均有證據能力。
五、另按被告以外之人於審判外之陳述，雖不符前4 條之規定，
    而經當事人於審判程序同意作為證據，法院審酌該言詞陳述
    或書面陳述作成時之情況，認為適當者，亦得為證據。當事
    人、代理人或辯護人於法院調查證據時，知有第159 條第1
    項不得為證據之情形，而未於言詞辯論終結前聲明異議者，
    視為有前項之同意，刑事訴訟法第159 條之5 定有明文。本
    件其餘所引具傳聞性質之證據，當事人及辯護人均未爭執其
    證據能力，亦未於本案言詞辯論終結前對證據能力聲明異議
    ，依上開規定，視為當事人及辯護人同意作為證據，復經本
    院於審理時逐一提示予當事人及辯護人表示意見，審酌該等
    供述證據之取得過程並無瑕疵，與本案待證事實間復具有相
    當之關聯性，以之為本案證據並無不當，自得採為本件認定
    犯罪事實之基礎，而皆具證據能力。
貳、實體部分：
一、關於事實欄第一被告蘇健誠部分：
  (一)查被告蘇健誠於98年4月21日8時50分許，經警於屏東縣潮州
    鎮富春里光輪三巷26號拘獲，並搜索扣得其所用以聯絡販賣
    第二級甲基安非他命情事之行動電話號碼0000000000號SIM
    卡1 個等情，有臺灣屏東地方法院檢察署檢察官拘票影本1
    紙（見警卷第1 頁）、執行拘提報告書1 紙（見警卷第3 頁
    ）、原審法院98年度聲搜字第287 號搜索票影本1 紙（見警
    卷第25頁）、屏東縣政府警察局搜索扣押筆錄1 份（見警卷
    第26 -28頁）及扣押物品目錄表1 紙（見警卷第29頁）在卷
    可憑，是此部分之事實可以認定。又被告蘇健誠於本院審理
    中已坦承販賣甲基安非他命予證人即共同被告王秋萍及證人
    林桂琴之第二級毒品均為甲基安非他命等語（見本院99年12
    月14日審判筆錄第22頁），是檢察官起訴書此部分犯罪事實
    所載之第二級毒品「安非他命」應係誤載，以下就被告蘇健
    誠販賣及轉讓之第二級毒品均改以「甲基安非他命」稱之。
  (二)就事實欄第一、(二)及第一、(四)部分所示被告蘇健誠先後2 次
    販賣第二級毒品甲基安非他命予證人林桂琴之事實及事實欄
    第一、(五)部分所示被告蘇健誠無償轉讓第二級毒品甲基安非
    他命予證人即共同被告王秋萍之事實，業據被告蘇健誠於原
    審及本院審理時均坦承不諱（見本院99年12月14日審判筆錄
    第22頁、原審98年8 月20日訊問筆錄第4-5 頁、原審99年1
    月18日訊問筆錄第2 頁）。而就事實欄第一、(二)及第一、(四)
    部分之事實，證人林桂琴亦於原審審理時明白證稱：我所使
    用之行動電話號碼係0000000000號，98年3 月14日我有打蘇
    健誠0000000000號之行動電話號碼與之聯絡購買甲基安非他
    命毒品事宜，內容即98年度偵字第3106號卷第92頁監聽譯文
    ，譯文中之「硬的」就是安非他命，「1 張」指1,000 元，
    3 月17日16時6 分許，我再用上開電話聯絡蘇健誠購買甲基
    安非他命1,000 元，2 次都是買甲基安非他命1 包1,000 元
    ，這2 次都是電話聯絡完後，當天即在屏東縣萬巒鄉路邊交
    易，這2 次被告蘇健誠都有跟我收錢等語（見原審99年2 月
    2 日審判筆錄第11-15 頁），並有被告蘇健誠所使用之0000
    000000號行動電話號碼與證人林桂琴所使用之0000000000號
    行動電話號碼於98年3 月14日11時36分許及98 年3月17日16
    時6 分許之通訊監察譯文在卷可徵（見98年度偵字第3106號
    卷第92頁、第98頁）與被告蘇健誠所使用行動電話號碼0000
    000000號SIM 卡1 張扣案可憑；又事實欄第一、(五)部分之事
    實，亦經證人即共同被告王秋萍於偵訊及原審審理中均證述
    明確（見98年度偵字第3106號卷第179 頁、原審99年2 月2
    日審判筆錄第5 頁）。又證人林桂琴於98年4 月21日10時30
    分許為警拘提到案，並經警採尿送驗，而其尿液呈現有甲基
    安非他命陽性反應等情，有臺灣屏東地方法院檢察署檢察官
    拘票影本1 紙（見警卷第213 頁）、執行拘提報告書1 紙（
    見警卷第214 頁）、屏東縣政府警察局刑警大隊毒品案件涉
    嫌人尿液採證編號姓名對照表1 紙（見警卷第225 頁）與台
    灣檢驗科技股份有限公司濫用藥物尿液檢驗報告1 紙（見98
    年度偵字第3439號卷第23頁）在卷可稽；另證人即共同被告
    王秋萍於98年4 月21日11時10分許為警拘提到案，並經警採
    尿送驗，而其尿液呈現有嗎啡及甲基安非他命陽性反應等情
    ，有臺灣屏東地方法院檢察署檢察官拘票影本1 紙（見警卷
    第143 頁）、執行拘提報告書1 紙（見警卷第144 頁）、屏
    東縣政府警察局刑警大隊毒品案件涉嫌人尿液採證編號姓名
    對照表1 紙（見警卷第171 頁）與台灣檢驗科技股份有限公
    司濫用藥物尿液檢驗報告1 紙（見上開偵卷第20頁）在卷可
    稽，足見證人林桂琴與證人即共同被告王秋萍均有施用甲基
    安非他命之惡習，堪認被告蘇健誠此部分任意性自白核與客
    觀真實相符，可以採信，是被告蘇健誠此部分犯行已堪認定
    。
  (三)就事實欄第一、(一)及第一、(三)部分，業據被告蘇健誠於本院
    審理時已坦承於事實欄第一、(一)及第一、(三)部分所示之時間
    與王秋萍電話聯絡後，於隔日在東港碼頭販賣交付甲基安非
    他命1 包予王秋萍等情不諱（見本院99年12月14日審判筆錄
    第22頁），又經查：
  1.證人即共同被告王秋萍於原審審理中就事實欄第一、(一)及第
    一、(三)部分所示，被告蘇健誠先與其電話聯絡後，於翌日下
    午某時，在屏東縣東港鎮東港碼頭處，交付其甲基安非他命
    部分之事實均證述明確（見本院99年2 月2 日審判筆錄第4-
    5 頁、第7-8 頁），核與被告蘇健誠上開供述相符，是此部
    分之事實可以認定。
  2.就事實欄第一、(一)部分所示，被告蘇健誠以2,500 元之價格
    販賣第二級毒品甲基安非他命1 包予證人即共同被告王秋萍
    之事實，業據證人即共同被告王秋萍於檢察官偵訊中明確證
    稱：99年3 月12日18時55分許，我與蘇健誠電話聯絡，約在
    東港碼頭，蘇健誠給我1 包甲基安非他命，我給他2,500 元
    等語（見98年度偵字第3107號卷第33頁）；其另於警詢中證
    稱：99年3 月12日18時55分許，我以0000000000號行動電話
    撥打0000000000號行動電話與蘇健誠聯絡，表示要收2 個「
    半半」，半半是指甲基安非他命，約2,500 元，我向蘇建誠
    表示要販賣，他就會將毒品以便宜市價之價格給我等語（見
    上開偵卷第13頁）等語。又被告蘇健誠迭於警詢、偵訊及原
    審審理中，就0000000000號行動電話號碼為其所使用一節均
    供承不諱（見98年度偵字第3106號卷第9 頁、第150 頁、原
    審98年10月23日準備程序筆錄筆錄第5 頁），而於98年3 月
    12日18時55分至同日19時間，被告蘇健誠與證人即共同被告
    王秋萍間確有多次電話通聯紀錄，對話內容如下：(1)證人即
    共同被告王秋萍於當日18時55分55秒許以其所使用之000000
    0000號行動電話號碼發送簡訊至被告蘇健誠使用之00000000
    00號行動電話號碼，其內容為：「明天幫我準備半半的水果
    ，朋友要的，錢我帶上去，謝謝麻煩你了。」等語；(2)被告
    蘇健誠於當日18時57分許以其所使用0000000000 號 行動電
    話號碼撥打證人即共同被告王秋萍所使用之0000000000號行
    動電話號碼，其內容為：A 即蘇健誠：「你剛才打的那個，
    要跟他說多少? 」B 即王秋萍：「還沒有收。」蘇健誠：「
    你收越多越好，那都是要給你的，最好收二個『半半』。」
    王秋萍：「要是朋友拜託我才拿的。」蘇健誠：「好啦，隨
    你怎麼收，那錢都是要給你的。」王秋萍：「全部給我嗎？
    」蘇健誠：「嘿。」(3)證人即共同被告王秋萍於當日18時58
    分49秒許以其所使用之0000000000號行動電話號碼發送簡訊
    至被告蘇健誠使用之0000000000號行動電話號碼，其內容為
    ：「全部都給我嗎？」等語；(4)被告蘇健誠於當日19時許以
    其所使用0000000000號行動電話號碼撥打證人即共同被告王
    秋萍所使用之0000000000號行動電話號碼，其內容為：A 即
    蘇健誠：「你剛說的是有煙的還是沒煙的？」B 即王秋萍：
    「沒煙的。」蘇健誠：「沒煙的，那半半都給你。」王秋萍
    ：「真正還是假的？」蘇健誠：「都給你。」王秋萍：「我
    有聽錯嗎？」蘇健誠：「都給你，明天再說。」王秋萍：「
    你明天要來載我。」蘇健誠：「好啦。」有卷附之通訊監察
    譯文可考（見上開偵卷第88-89 頁）。而細譯上開對話內容
    ，明顯可見證人即共同被告王秋萍係向被告蘇健誠調取甲基
    安非他命後再轉售予他人，核與其警詢中所為其向被告蘇健
    誠表示要販賣，被告蘇建誠便以低於市價之價格販賣其毒品
    之證述相符，堪認證人即共同被告王秋萍上開警詢及檢察官
    偵訊中所為之證述應屬真實可信，復有被告蘇健誠所使用行
    動電話號碼0000000000號SIM 卡1 張扣案可資佐証，是被告
    蘇健誠此部分以2,500 元之價格販賣甲基安非他命1 包予證
    人即共同被告王秋萍之犯罪事實可以認定。
  3.就事實欄第一、(三)部分，被告蘇健誠以15,000元之價格，販
    賣約2 錢之第二級毒品甲基安非他命予證人即共同被告王秋
    萍之部分，經查：
  (1)證人即共同被告王秋萍於檢察官偵訊中證稱：98年3 月15日
    19時15分許，我發簡訊給蘇健誠，問他有煙的水果還有嗎，
    是跟他買甲基安非他命，應該是買2,000 元的甲基安非他命
    1 包，交易地點是東港碼頭等語（見98年度偵字第3107號卷
    第33-34 頁）；其另於警詢中證稱：我於98年3 月15日19時
    15分許我發送簡訊給蘇健誠，問他有煙的水果還有嗎，有煙
    的水果代表甲基安非他命等語（見上開偵卷第13頁）。堪認
    證人即共同被告王秋萍於98年3 月15日，確有向被告蘇健誠
    聯絡購買甲基安非他命之情事。
  (2)於98年3 月15日19時15分至翌日15時56分間，被告蘇健誠與
    證人即共同被告王秋萍間則有多次電話通聯紀錄，內容如下
    ：證人即共同被告王秋萍於98年3 月15日19時15分37秒許
    以其所使用之0000000000號行動電話號碼發送簡訊至被告蘇
    健誠使用之0000000000號行動電話號碼，其內容為：「有煙
    的水果還有嗎；」等語；證人即共同被告王秋萍於98年3
    月16日0 時22分44秒許以其所使用之0000000000號行動電話
    號碼發送簡訊至被告蘇健誠使用之0000000000號行動電話門
    號，其內容為：「忘了告訴你，我明天要兩錢有煙的水果，
    我會先拿一半的錢7, 500元給你，另外的一半隔天給你。」
    等語；被告蘇健誠於同日12時44分3 秒許以其所使用0000
    000000號行動電話號碼撥打證人即共同被告王秋萍所使用之
    0000000000號行動電話號碼，其內容為：A 即蘇健誠：「你
    要帶一半的錢過來。」B 即王秋萍：「好，我知道。」蘇健
    誠：「那錢要用。」王秋萍：「好。」證人即共同被告王
    秋萍於同日14時59分28秒許以其所使用之0000000000號行動
    電話號碼發送簡訊至被告蘇健誠使用之0000000000號行動電
    話號碼，其內容為：「我三點半到碼頭，不要又讓我在那裡
    等你，如果方便，再帶半半5, 500的那種，我要沒洗過的，
    如果有洗過的就不用了，謝謝麻煩你了。」等語；證人即
    共同被告王秋萍於同日15時56分43秒許以其所使用之000000
    0000號行動電話號碼發送簡訊至被告蘇健誠使用之00000000
    00號行動電話號碼，其內容為：「裡面這兩個有煙的水果是
    一樣，都是8,000 的是不是？」等語，有卷附之通訊監察譯
    文可參（見98年度偵字第3106號卷第95頁、第97頁）。綜覽
    上開對話內容，可知證人即共同被告王秋萍與被告蘇健誠聯
    絡，表示欲向之購買約2 錢甲基安非他命，亦告知將先交付
    一半之價格7,500 元，被告蘇健誠亦向證人即共同被告王秋
    萍要求需先給付7,500 元，證人即共同被告王秋萍復有向被
    告蘇健誠確認交易時間之舉，事後並有詢問價格之情形，而
    證人即共同被告王秋萍於原審審理中亦證稱：我是要向蘇健
    誠調15,000元的甲基安非他命，當時2 錢的甲基安非他命價
    格是15,000元等語（見原審99年7 月7 日審判筆錄第3 頁）
    。據此，堪認證人即共同被告王秋萍確有向被告蘇健誠購買
    甲基安非他命之情事，而參酌上開通聯譯文，應認被告蘇健
    誠本次販賣甲基安非他命之數量應為約2 錢，價格則為15,0
    00元（即7,500 元乘以2 ），交易時間則為98年3 月16日15
    時30分許。證人即共同被告王秋萍雖於檢察官偵訊中證稱本
    次交易甲基安非他命之價格為1 包2,000 元云云，然就本次
    交易毒品之價格及數量，其僅稱「應該」（見上開偵卷第33
    頁），就此部分語意尚非十足確認；又本次交易時間，距離
    證人即共同被告王秋萍接受偵訊時（即98年4 月21日）已有
    月餘，時間相隔已久，記憶難免衰退有誤；復參以其於檢察
    官偵訊中亦稱向被告蘇健誠購買毒品約5 、6 次，非僅止單
    一，就各次交易之具體內容本即易生混淆；另考量檢察官偵
    訊中僅就上開第部分之通聯內容訊問證人即共同被告王秋
    萍，未就其他第至部分之通訊監察譯文提示供其閱覽並
    加以訊問，自無法窺得本次交易甲基安非他命之全貌，以釐
    清本次交易甲基安非他命之確切內容與整體事實經過。綜核
    上情，認證人即共同被告王秋萍上開於檢察官偵訊中就其與
    被告蘇健誠本次交易甲基安非他命之數量、價格所為陳述應
    屬有誤，尚不可採信。
  (3)此外，復有被告蘇健誠所使用行動電話號碼0000000000號SI
    M 卡1 張扣案可徵，是被告蘇健誠與證人即共同被告王秋萍
    電話聯絡後，於98年3 月16日15時30分許，在屏東縣東港鎮
    東港碼頭處，以15,000元之價格，販賣重量約2 錢之第二級
    毒品甲基安非他命予王秋萍之犯罪事實可以認定。
  4.證人即共同被告王秋萍於原審理雖證稱：我並未拿錢給蘇健
    誠，蘇健誠係無償轉讓我甲基安非他命云云（見99年2 月2
    日審判筆錄第6-7 頁）。惟查證人即共同被告王秋萍與被告
    蘇健誠係朋友關係，且渠等間亦無仇恨衝突，苟非確有其事
    ，客觀上其並無虛詞誣陷被告蘇健誠之必要，業如前述。次
    以，其於原審審理中亦證稱：在警詢及檢察官偵訊中，並無
    遭不正訊問之情事，製作筆錄時精神狀況正常，並係按照自
    己意思陳述等語（見上開審判筆錄第6 頁）；而經原審當庭
    勘驗98年4 月21日檢察官偵訊光碟，勘驗結果為：檢察官偵
    訊時，語氣平和，採一問一答方式製作，證人即共同被告王
    秋萍係主動陳述，語調無異狀，顯係出於自由意志下所為陳
    述，且勘驗結果與偵訊筆錄內容相符等情，有原審勘驗筆錄
    存卷可憑（見原審卷第224 頁正面）；又觀其於檢察官偵訊
    中所指證向被告蘇健誠購買甲基安非他命之方式及經過均尚
    稱明確，語意亦屬堅決肯定，此見其於檢察官訊問時證稱：
    「（問：如果之後到法院，法院請你去作證指認蘇健誠賣給
    你毒品，你是否會因擔心而不敢作證？）答：不會。」自明
    ，因此此部分之證詞，並無矛盾及瑕疵，亦無不當取供又係
    出於證人即共同被告王秋萍之自由意志，復與常情相符，是
    其所為此部分不利於被告蘇健誠之指證，實無不可採信之理
    。另觀上開通訊監察譯文，證人即共同被告王秋萍均有提及
    欲交付金錢予被告蘇健誠之情事，更有事後向被告蘇健誠確
    認毒品價格之舉，顯然其並非自被告蘇健誠處無償取得甲基
    安非他命，是其於原審翻供之語，實屬維護被告蘇健誠之詞
    ，實無可採。
  (四)按販賣甲基安非他命係違法行為，非可公然為之，亦無公定
    之價格，不論是瓶裝或紙包之甲基安非他命，均可任意分裝
    增減分量，而每次買賣之價量，亦隨時依雙方之關係深淺、
    資力、需求之數量及對行情之認知、來源是否充裕、販賣者
    是否渴求資金、查緝是否嚴緊、購買者被查獲時供述購買對
    象之可能性之風險評估等，因而異其標準，並機動調整，非
    可一概而論，販賣之利得除經坦承犯行或價量俱臻明確外，
    委難察得實情，販賣之人從價差或量差中牟利方式雖異，其
    意圖營利之非法販賣行為則一。被告蘇健誠與證人即共同被
    告王秋萍、證人林桂琴均非屬至親，不可能甘冒重典而按購
    入價格轉售甲基安非他命而亳無利得，故堪認其販入甲基安
    非他命之價格必較販出之價格低廉，或以同一價格而減少甲
    基安非他命之份量，而有從中賺取差額利潤圖利之意圖及事
    實，此應屬合於論理法則，且不違背社會通常經驗之理性判
    斷。
  綜上所述，因被告蘇健誠於本院審理時已全部承認坦承犯罪事
  實不諱（見本院99年12月14日審判筆錄第22頁），並有如上之
  事証可証，其自白核與事實相符，事證明確，被告蘇健誠如事
  實欄第一部分所示，先後販賣第二級毒品甲基安非他命予證人
  即共同被告王秋萍、證人林桂琴之犯行，與轉讓第二級毒品甲
  基安非他命予證人即共同被告王秋萍之犯行，均堪予認定。
二、關於事實欄第二被告王秋萍部分：
    訊據被告王秋萍矢口否認有何販賣第一級毒品海洛因予證人
    李國正之犯行，辯稱：我僅有轉讓2 次海洛因予證人李國正
    ，對於時間、地點沒有意見，但並無向其收取對價云云。惟
    查：
  (一)被告王秋萍於98年4 月21日11時10分許，經警於屏東縣琉球
    鄉○○村○○路13號處拘獲，並搜索扣得其用以聯絡販賣第
    一級毒品海洛因情事之SAMSUMG 牌行動電話1 支（內含行動
    電話號碼0000000000號SIM 卡1 張）等情，有臺灣屏東地方
    法院檢察署檢察官拘票影本1 紙（見警卷第143 頁）、執行
    拘提報告書1 紙（見警卷第144 頁）、原審法院98年度聲搜
    字第287 號搜索票1 紙（見警卷第158 頁）、屏東縣政府警
    察局搜索扣押筆錄（見警卷第159-161 頁）與扣押物品目錄
    表1 紙（見警卷第162 頁）在卷可稽，此部分之事實可以認
    定。
  (二)證人李國正於原審審理中具結證稱：0000000000號、000000
    0000號及0000000000號行動電話號碼皆係我所使用，98年4
    月3 日17時22分，我打電話給王秋萍跟他要「硬的」即安非
    他命，後來王秋萍告知我「狗屎」那裡只有「軟的」即海洛
    因，所以我只有買了1 包的海洛因500 元，當天王秋萍是在
    上杉路鐵皮屋將海洛因交給我，我則將500 元交給被告王秋
    萍，當天並無購買安非他命，隔天即98年4 月4 日13時許，
    我使用0000000000號行動電話傳簡訊給王秋萍，向她要「軟
    的」即海洛因，之後王秋萍打電話跟我確認是要海洛因，我
    即於當日晚間在上杉路鐵皮屋交貨、交錢，這次是向王秋萍
    買海洛因1 包1,000 元等語明確（見原審上開審判筆錄第4-
    8 頁）。至於証人陳永祥於本院審理時陳稱：上杉路鐵皮屋
    是我租的，王秋萍、李國正於98年4 月3 日、4 日沒有到過
    上杉路鐵皮屋等語，與前開王秋萍、李國正所述不符，自不
    足採。
  (三)又證人李國正於98年4 月21日9 時45分許為警拘提到案，並
    經警採尿送驗，而其尿液呈現有嗎啡陽性反應等情，有臺灣
    屏東地方法院檢察署檢察官拘票影本1 紙（見警卷第233 頁
    ）、執行拘提報告書1 紙（見警卷第235 頁）、偵辦毒品案
    尿液受檢人真實姓名代號對照表1 紙（見警卷第255 頁）與
    台灣檢驗科技股份有限公司鑑定報告1 紙（原審法院98年度
    毒聲字第231 號所附警卷第15頁）在卷可稽。又被告王秋萍
    為警拘提到案後，復經警採尿送驗，而其尿液亦呈現有嗎啡
    陽性反應等情，亦如前所述。堪認被告王秋萍與證人李國正
    均有施用第一級毒品海洛因之惡習，因毒品吸食者之間彼此
    互供有無之小型零星交易情形極為普遍，且互供有無之零星
    交易行為亦為一般吸用者取得毒品之主要方式。因此，足認
    證人李國正所為不利於被告王秋萍之指證，核與經驗法則相
    符，應係真實可信，自堪作為認定被告王秋萍犯罪之依據。
  (四)另被告王秋萍迭於警詢、偵訊及原審審理中，就0000000000
    號行動電話號碼為其所使用一節均供承不諱（見98年度偵字
    第3107號卷第12頁、第33頁、原審98年10月16日準備程序筆
    錄筆錄第2 頁），又依卷附之通訊監察譯文觀之（見98年度
    警聲搜字第305 號卷第125-126 頁、第128-129 頁），被告
    王秋萍與證人李國正曾有如下之通聯內容：
  1.就事實欄第二、(一)部分，於98年4 月3 日17時22分至同日18
    時17分間，被告王秋萍與證人李國正間有多次電話通聯紀錄
    內容如下：(1)證人李國正於當日17時22分21秒許以其所使用
    之0000000000號行動電話號碼撥打被告王秋萍使用之000000
    0000號行動電話號碼，其內容為：B 即李國正：「姐啊，妳
    在做什麼？」A 即王秋萍：「沒有啊，你是誰。」李國正：
    「我國正，妳那東西還有嗎，要2,000 。」王秋萍：「現在
    沒有。」李國正：「『硬的』有嗎？」王秋萍：「應該有，
    還有問看看。」李國正：「問好打給我。」王秋萍：「好好
    。」(2)被告王秋萍於當日17時28分30秒許以其所使用000000
    0000號行動電話號碼發送簡訊至證人李國正所使用之000000
    0000號行動電話號碼，其內容為：「狗屎那裏還有『軟的』
    ，不過他說要現金才有，那你現在是要什麼回個訊息給我。
    」等語；(3)證人李國正於當日17時32分18秒許以其所使用之
    0000000000號行動電話號碼撥打至被告王秋萍所使用之0000
    000000號行動電話號碼，其內容為：B 即李國正：「妳跟他
    說那錢明天再給他。」A 即王秋萍：「他還沒來。」李國正
    ：「妳說一下要『軟的』。」王秋萍：「好啦。」；(4)被告
    王秋萍於當日17時39分27秒許以其所使用0000000000號行動
    電話號碼發送簡訊至證人李國正所使用之0000000000號行動
    電話號碼，其內容為：「他說他這裡的東西不多了，他必須
    要留著換現金，不然這次上去拿東西沒有錢，人家不會給他
    了，抱歉不是不給你方便，實在是真的沒辦法，如果可以就
    像上次那樣了。」等語；(5)證人李國正於當日18時7 分9 秒
    許以其所使用之0000000000號行動電話號碼撥打至被告王秋
    萍所使用之0000000000號行動電話號碼，其內容為：B 即李
    國正：「有辦法嗎？」A 即王秋萍：「沒有辦法，一定要現
    金。」李國正：「好啦，拿500 。」王秋萍：「你來我們後
    面菜市場這裡，你是要『軟的』嗎？」李國正：「嗯。」王
    秋萍：「好啦，你來。」(6)證人李國正於當日18時17分9 秒
    許以其所使用之0000000000號行動電話號碼撥打至被告王秋
    萍所使用之0000000000號行動電話號碼，其內容為：A 即王
    秋萍：「你到了嗎，我剛要出發。」B 即李國正：「好。」
    （見98年度警聲搜字第305 號卷第125-126 頁），而被告王
    秋萍於原審審理時亦供稱：譯文中所稱「硬的」是指安非他
    命，「軟的」是海洛因等語（見原審卷第34頁正面），顯然
    證人李國正當日（即98年4 月3 日）原係欲向被告王秋萍購
    買「硬的」即安非他命之毒品2,000 元，然因被告王秋萍僅
    能提供「軟的」即海洛因，故證人李國正即改向證人王秋萍
    購買海洛因500 元，之後更有相約見面之情形，是證人李國
    正於原審審理時上開所證，其於98年4 月3 日，電話聯絡被
    告王秋萍後，在上杉路鐵皮屋處向被告王秋萍購買海洛因1
    包500 元等語，應屬真實無誤。
  2.就事實欄第二、(二)部分，於98年4 月4 日13時12分至同日19
    時56分間，被告王秋萍與證人李國正間亦有數度電話通聯紀
    錄：(1)證人李國正當日13時12分57秒許以其所使用00000000
    00號行動電話號碼發送簡訊至被告王秋萍所使用之00000000
    00號行動電話號碼，其內容為：「我國正，『軟的』1,000
    ，我在全德」等語；(2)證人李國正當日13時16分21秒許以其
    所使用0000000000號行動電話號碼發送簡訊至被告王秋萍所
    使用之0000000000號行動電話號碼，其內容同為：「我國正
    ，『軟的』1,000 ，我在全德。」等語；(3)被告王秋萍於當
    日19時56分46秒許以其所使用之0000000000號行動電話號碼
    撥打證人李國正所使用之0000000000號行動電話號碼，其內
    容略以：A 即王秋萍：「你要多少？」B 即李國正：「1 張
    。」王秋萍：「好好。」（見98年度警聲搜字第305 號卷第
    128-129 頁），而被告王秋萍於警詢中亦稱：「1 張」係指
    1, 000元等語（見97年度偵字第3107號卷第14頁），顯見本
    次（即98年4 月4 日），證人李國正向被告王秋萍所購買者
    ，係價值1,000 元之海洛因無誤，則證人李國正前揭於原審
    審理時所證，其於98年4 月4 日電話連絡被告王秋萍後，於
    當日在上杉路鐵皮屋向被告王秋萍購買海洛因1 包1,000 元
    等語，亦為真實無訛。
  (五)至於證人李國正於原審審理時另證稱：我向被告王秋萍所拿
    的毒品皆是我們合買的，皆是我們一同出錢，如果被告王秋
    萍有錢就她出，如果我有錢就我出云云（見原審99年2 月3
    日審判筆錄第5 頁），似指其與被告王秋萍係一同出資購買
    毒品一同施用；惟其後又證稱：「（問：你跟王秋萍是否熟
    識？）答：有認識，算是不錯。」「（問：你跟他購買毒品
    ，王秋萍跟你說有，你就可以馬上拿？）答：是，我問他是
    否有毒品，如果有，我就馬上找他拿。」「（問：為何從監
    聽譯文裡面看不出你有和王秋萍合買毒品？）答：有。」「
    （問：監聽譯文都是你問王秋萍是否有毒品，如果有你就拿
    錢過去，怎麼算是合買？）答：因為她說要幫我出。」「（
    問：你跟她不是很熟識，為何她要幫你出錢？）答：因為有
    認識，她就說要幫我出錢。」「（你跟王秋萍購買這些毒品
    ，是否知道王秋萍花多少錢買入？）答：不清楚。」、「（
    問：如何知道王秋萍沒有賺你的錢？）答：我沒有問他，王
    秋萍告訴我說他有幫忙我出錢。」、「（問：這樣你就相信
    ？）答：我不了解。」云云（見上開審判筆錄第8-9 頁），
    則儼然又指被告王秋萍有金錢資助其購買毒品供其施用云云
    ，證人李國正此部分說詞反覆，是否可信，顯非無疑，而其
    此部分先後所證，非但與被告王秋萍所辯其係無償轉讓海洛
    因一節不符，核與前揭通訊監察譯文內容所顯現，均係證人
    李國正向被告王秋萍詢問有無毒品，並與被告王秋萍確定購
    買毒品之金額等節迥然有異，是其此部分所為海洛因係與被
    告王秋萍合資購買或被告王秋萍金錢資助其購買海洛因云云
    ，應係維護被告王秋萍之語，俱不可採，無從據為有利於被
    告王秋萍之認定。
  (六)就事實欄第二、(二)部分，檢察官係認被告王秋萍以1,000 元
    之價格，販賣第二級毒品安非他命1 包予證人李國正（見起
    訴書犯罪事實欄第二、(三)部分），然此無非係以證人李國正
    於警詢及檢察官偵訊中之證述為據，而觀證人李國正就被告
    王秋萍本次所涉犯行，其先於警詢中證稱：98年4 月4 日19
    時56分，我與被告王秋萍電話連絡說要買「1 張」，「1 張
    」係指要買1,000 元之海洛因或安非他命毒品等語（見97年
    度偵字第3107號卷第47頁）；又於偵訊中經檢察官提示其與
    被告王秋萍於98年4 月4 日19時56分之通訊監察譯文後證稱
    ：「1 張」係指1,000 元，我想應該是買安非他命1 包等語
    （見上開偵卷第53頁），就被告王秋萍本次所販賣之毒品種
    類為何，證人李國正所述尚非十足肯定。惟依前揭通訊監察
    譯文所示（上開第(四)、2.部分），證人李國正當日傳簡訊向
    被告王秋萍所詢問者，顯係代號「軟的」之第一級毒品海洛
    因，又證人李國正就其本次向被告王秋萍所購買之毒品係海
    洛因一節，已於原審審理中確認明白（見原審99年2 月3 日
    審判筆錄第4 頁、第7 頁），是被告王秋萍本次所販賣予證
    人李國正毒品，實非安非他命，而係海洛因甚明，檢察官前
    揭認定，實屬誤會。
  (七)而如上開第一、(四)部分所述，販賣海洛因亦屬違法行為，被
    告王秋萍雖始終否認販賣海洛因犯行，而無法查得販賣之實
    際利得，但其與證人李國正非屬至親，亦不可能甘冒重典而
    按購入價格轉售海洛因而毫無利得，是其有營利之意圖，灼
    然甚明。
  (八)此外復有被告王秋萍用以聯絡販賣第一級毒品海洛因所用之
    SAMSUMG 牌行動電話1 支（內含行動電話號碼0000000000
    號SIM 卡1 張）扣案可證。
  綜上所述，因証人李國正於警訊、偵查及原審曾指証向被告購
  買海洛因，彼2 人間之海洛因交易，並有通訊監察譯文可稽，
  足証被告確有販賣海洛因情事，事証明確，被告所辯係卸責之
  詞，不足採信，其犯行已堪認定。
三、按行為後法律有變更者，適用行為時之法律。但行為後之法
    律有利於行為人者，適用最有利於行為人之法律，刑法第2
    條第1 項定有明文。查被告蘇健誠、王秋萍行為後，毒品危
    害防制條例其中部分條文業於98年5 月20日修正公布，被告
    2 人犯罪後毒品危害防制條例第4 條已有修正，修正後該條
    例第4 條第1 項規定：「製造、運輸、運輸、販賣第一級毒
    品者，處死刑或無期徒刑；處無期徒刑者，得併科新臺幣二
    千萬元以下罰金。」與修正前之規定：「製造、運輸、販賣
    第一級毒品者，處死刑或無期徒刑；處無期徒刑者，得併科
    新臺幣一千萬元以下罰金。」相較，其中關於併科罰金刑之
    部分，在修法前最高金額為1,000 萬元，而在修法後則係
    2,000 萬元，比較修正前後之規定，以修正前之規定有利於
    被告王秋萍。又同條例第4 條第2 項規定：「製造、運輸、
    販賣第二級毒品者，處無期徒刑或七年以上有期徒刑，得併
    科新臺幣一千萬元以下罰金。」與修正前之規定：「製造、
    運輸、販賣第二級毒品者，處無期徒刑或七年以上有期徒刑
    ，得併科新臺幣七百萬元以下罰金。」相較，其中關於併科
    罰金刑之部分，在修法前最高金額為700 萬元，而在修法後
    則係1,000 萬元，比較修正前後之法律，以修正前之法律有
    利於被告蘇健誠。是依上開說明，本件自應適用修正前之毒
    品危害防制條例。
四、次按甲基安非他命固屬毒品危害防制條例第2 條第2 項第2
    款規定之第二級毒品，惟安非他命類業經行政院衛生署於69
    年12月8 日以衛署藥字第301124號公告自69年12月8 日起禁
    止輸入、製造，自70年6 月1 日起禁止販賣，並於75年7 月
    11日以衛署藥字第597627號公告一概禁止使用，亦屬藥事法
    所規範之禁藥；是轉讓甲基安非他命之行為，於毒品危害防
    制條例第8 條第2 項及藥事法第83條第1 項同有處罰之規定
    。又毒品危害防制條例第8 條第6 項規定，轉讓毒品達一定
    數量者，加重其刑至2 分之1 ，其標準由行政院定之，而依
    行政院於93年1 月7 日發布之「轉讓持有毒品加重其刑之數
    量標準」第2 條規定，轉讓第二級毒品達淨重（指除去包裝
    後之毒品重量）10公克以上者，加重其刑至2 分之1 。再毒
    品危害防制條例第8 條第2 項於92年7 月9 日修正公布，於
    93年1 月9 日施行（按毒品危害防制條例雖又於民國98年5
    月20日修正，但關於轉讓第二級毒品部分並未修正），該條
    項之轉讓第二級毒品罪之法定最重本刑為有期徒刑5 年，而
    藥事法第83條第1 項之轉讓禁藥罪，係於93年4 月21日修正
    公布，於同年月23日施行，其法定最重本刑為有期徒刑7 年
    ，2 者相較，於被告無法定加重其刑事由之情況，以藥事法
    為重罪，依法規競合關係，應適用較重之後法論以藥事法第
    83條第1 項之轉讓禁藥罪，最高法院97年台非字第397 號刑
    事判決意旨參照。
五、又按海洛因及甲基安非他命係毒品危害防制條例第2 條第2
    項第1 款、第2 款所明定之第一級、第二級毒品，不得轉讓
    及販賣。就事實欄第一、(一)至第一、(四)部分，核被告蘇健誠
    所為，此部分均係犯修正前毒品危害防制條例第4 條第2 項
    之販賣第二級毒品罪；就事實欄第一、(五)部分，被告蘇健誠
    於法院審理時供稱其轉讓予證人即共同被告王秋萍之甲基安
    非他命為1 包夾鏈袋，重量沒有實際秤過等語（見原審99年
    2 月2 日審判筆錄第17頁），基於罪證有疑利於被告之原則
    ，尚難認已達上開第二部分所述加重刑罰之標準，是就此部
    分，核被告蘇健誠轉讓甲基安非他命予證人即共同被告王秋
    萍之行為，係犯藥事法第83條第1 項之轉讓禁藥罪。就事實
    欄第二部分，核被告王秋萍所為，均係犯修正前毒品危害防
    制條例第4 條第1 項之販賣第一級毒品罪。檢察官起訴書就
    事實欄第一、(五)部分，認被告蘇健誠所犯係毒品危害防制條
    例第8 條第2 項之轉讓第二級毒品罪，另就事實欄第二、(二)
    部分，認被告王秋萍所犯係毒品危害防制條例第4 條第2 項
    之販賣第二級毒品罪，均屬誤會，惟社會基本事實同一，就
    事實欄第一、(五)部分，爰依刑事訴訟法第300 條規定變更起
    訴法條如上，另就事實欄第二、(二)部分，公訴檢察官已於原
    審審理中當庭變更被告王秋萍所犯罪名為毒品危害防制條例
    第4 條第1 項之販賣第一級毒品罪（見原審99年2 月3 日審
    判筆錄第10頁），是此部分自無庸變更起訴法條。被告蘇健
    誠販賣及轉讓第二級毒品甲基安非他命前持有甲基安非他命
    之低度行為，與被告王秋萍販賣第一級毒品海洛因前持有海
    洛因之低度行為，為渠2 人販賣及轉讓之高度行為所吸收，
    均不另論罪。又被告王秋萍前有如事實欄第二部分所載之前
    科執行情形，有臺灣高等法院被告前案紀錄表1 份在卷可稽
    ，固為累犯，然其所犯之販賣第一級毒品罪法定刑為死刑或
    無期徒刑，依刑法第64條第1 項及同法第65條第1 項之規定
    不得加重。又毒品危害防制條例制定之目的，係為防制毒品
    危害，維護國民身心健康，而有關販賣第一級毒品罪責部分
    ，則處以死刑或無期徒刑之重刑；然若未區別行為人販賣第
    一級毒品之數量、時間、所得，及所造成之危害，一律處以
    死刑或無期徒刑之重刑，自非罰其所當罰刑事政策之目的，
    亦非為阻絕毒害之唯一方法，本件被告王秋萍為圖私利而販
    賣第一級毒品海洛因，所為雖有不該，惟審酌王秋萍2 次販
    賣海洛因之數量非多，2 次販賣所得之金額亦僅分別為500
    元及1,000 元，其犯罪情節與其他查獲販賣毒品之重量達數
    公斤至數百公斤之大盤毒梟，對社會之危害程度相比，其惡
    性尚非重大不赦，乃認若對其量處所犯該罪之法定最輕本刑
    即無期徒刑，猶嫌過重，在客觀上足以引起一般人之同情，
    其情節尚堪憫恕，爰依刑法第59條之規定，就其所犯之販賣
    第一級毒品罪均減輕其刑。又就被告蘇健誠所為販賣第二級
    毒品犯行，最輕本刑為7 年以上有期徒刑，不若販賣第一級
    毒品海洛因之法定本刑為死刑或無期徒刑嚴峻，縱使就其所
    為販賣第二級毒品甲基安非他命犯行量處7 年以上有期徒刑
    ，仍難認為有顯屬過重之情形。是就被告蘇健誠所犯販賣第
    二級毒品犯行部分，自無從依刑法第59條規定，予以減輕其
    刑，附此說明。另就被告蘇健誠行為後，毒品危害防制條例
    第17條第2 項雖於98年5 月20日增訂「犯第4 條至第8 條之
    罪於偵查及審判中均自白者，減輕其刑」之規定。然因被告
    蘇健誠所為轉讓禁藥犯行，既係因法規競合之故而擇一適用
    藥事法第83條第1 項論罪科刑，而未依毒品危害防制條例第
    8 條第2 項論科，即與上開毒品危害防制條例第17條第2 項
    規定不符；且基於適用法律應整體性適用，不得割裂之原則
    ，是被告蘇健誠轉讓禁藥犯行部分，尚不得依該條項規定減
    輕其刑，併此敘明。
六、原審就被告蘇健誠所為犯罪事實欄一之（二）（三）（四）
    （五）部分，及被告王秋萍部分，適用修正前毒品危害防制
    條例第4 條第1 項、第2 項、第19條第1 項，藥事法第83條
    第1 項，刑法第2 條第1 項前段、第11條、第47條第1 項、
    第59條、第51條第5 款、第9 款規定，並審酌被告蘇健誠、
    王秋萍均為智識正常之人，自應深知毒品對於國民健康之戕
    害，及政府對於杜絕毒品犯罪之禁令，被告蘇健誠除無償轉
    讓甲基安非他命供被告王秋萍施用外，更圖一己私利販賣甲
    基安非他命予被告王秋萍、證人林桂琴以牟利，被告王秋萍
    亦為獲利而販賣海洛因予證人李國正，造成毒品擴散，戕害
    他人身心健康，助長社會濫用毒品風氣，又犯後被告蘇健誠
    已坦承此部分犯行，被告王秋萍更全盤否認有何販賣情事，
    犯後態度均不佳，並參酌被告蘇健誠各次販賣及轉讓甲基安
    非他命之數量及販賣所得利益，與被告王秋萍各次販賣海洛
    因之數量及所得利益，及其等動機、目的、手段、販賣之毒
    品數量不多等一切情狀，就被告蘇健誠所為犯罪事實欄一之
    （二）（三）（四）（五）之罪，分別量處有期徒刑7 年2
    月、7 年8 月、7 年2 月、7 月，就被告王秋萍所犯販賣海
    洛因2 罪，分別量處15年4 月、15年6 月，被告王秋萍部分
    並定其應執行刑為有期徒刑18年。並說明：(一)扣案之行動電
    話號碼0000000000號SIM 卡1 個，係事實欄第一部分被告蘇
    健誠用以聯絡販賣第二級毒品甲基安非他命所用之物，該行
    動電話號碼之登記名義人為證人林桂琴，有通聯調閱查詢單
    1 紙存卷可考（見警卷第49頁），惟行動電話號碼申辦手續
    完成時，該SIM 卡即為申辦人所有，退租或拆機時不需繳回
    ，而被告蘇健誠於原審稱該行動電話號碼係證人林桂琴給其
    使用等語（見原審99年7 月7 日審判筆錄第9-10頁），是上
    開SIM 卡，應認屬被告蘇健誠所有，並為其犯事實欄第一部
    分販賣第二級毒品犯行所用之物，爰依毒品危害防制條例第
    19 條 第1 項規定諭知沒收。至於使用上開行動電話號碼之
    NOKIA 牌手機1 支，係贓物，並已發還案外人武氏翠乙情，
    有原審公務電話1 紙（見原審卷第246 頁）及贓物認領保管
    單1 紙（見原審卷第247 頁）在卷可稽，自非被告蘇健誠所
    有，無庸沒收。(二)扣案之SAMSUNG 牌行動電話1 支（內含行
    動電話號碼0000000000號SIM 卡1 張），係事實欄第二部分
    被告王秋萍用以聯絡販賣第一級毒品海洛因所用之物，此行
    動電話號碼之登記名義人為案外人鄞明智，有通聯調閱查詢
    單1 紙存卷可考（見警卷第164 頁），惟被告王秋萍於原審
    審理中供承上開手機為其所有，該行動電話號碼則為蘇健誠
    給其使用等語（見上開審判筆錄第9 頁），參諸上開第(一)部
    分之說明，上開行動電話包括內含之SIM 卡，均為被告王秋
    萍所有，並為其犯事實欄第二部分販賣第一級毒品犯行所用
    之物，同依毒品危害防制條例第19條第1 項規定宣告沒收。
    (三)被告蘇健誠如事實欄第一、(二)至第一、(四)部分所示，各次
    販賣第二級毒品甲基安非他命所得，與被告王秋萍如事實欄
    第二部分所示，各次販賣第一級毒品海洛因所得，均為其等
    所有，雖未扣案，仍應依毒品危害防制條例第19條第1項規
    定於各該主文項下宣告沒收，又販賣所得如全部或一部不能
    沒收時，以其財產抵償之。(四)另按毒品危害防制條例第18條
    第1 項前段規定「查獲之第一、二級毒品及專供製造或施用
    第一、二級毒品之器具，不問屬於犯人與否，均沒收銷燬之
    。」所稱「查獲」之毒品，係指經有罪判決書事實欄認定與
    被告犯罪事實有關之毒品而言。被告蘇健誠於事實欄第一部
    分所載時、地為警拘獲時，另扣得第二級毒品甲基安非他命
    1 包（驗後淨重：0.067 公克，見原審卷第114 頁所附高雄
    醫學大學附設中和醫院檢驗報告）；另被告王秋萍於事實欄
    第二部分所載時、地為警拘獲時，亦扣得第一級毒品海洛因
    1 包（檢驗後淨重：0.046 公克，見97年度偵字第3107號卷
    第63頁所附高雄市立凱旋醫院濫用藥物成品檢驗鑑定書）及
    第二級毒品甲基安非他命4 包（驗後淨重分別為：0.02、
    0.024 、0.024 及0.021 公克，見原審卷第116-119 頁所附
    高雄醫學大學附設中和醫院檢驗報告）。惟被告蘇健誠於警
    詢及偵訊中俱稱該包甲基安非他命係於98年4 月16日18時30
    分許，在屏東市○○地區○路邊，向綽號「雞仔」之男子所
    取得等語（見98年度偵字第3016號卷第6-7 頁、第150 頁）
    ；被告王秋萍亦於原審審理中供稱：所扣得之海洛因，是我
    朋友在98年4 月20日給我的，甲基安非他命也係我朋友在搜
    索前3 、4 天給我的等語（見原審上開審判筆錄第20頁）。
    而被告蘇健誠上開經認定其販賣第二級毒品及轉讓第二級毒
    品犯行之時間，與被告王秋萍上開經認定其販賣第一級毒品
    犯行之時間，距離渠等遭查獲之時已有相當時日，是尚無從
    確認前揭扣案之第一級毒品海洛因、第二級毒品甲基安非他
    命與被告蘇健誠、王秋萍本件犯行有關，是就此部分扣案之
    毒品，自無從為沒收銷燬之宣告。至於其餘自被告蘇健誠處
    所扣得之SAMSUNG 牌行動電話1 支、行動電話號碼
    0000000000 號SIM卡1 張、帳冊3 本、殘渣袋3 個、吸管2
    支、空夾鏈袋1 包、電子磅秤套子1 個等物品，及自被告王
    秋萍處扣得之吸食器1 組、玻璃吸食器3 支、吸管藥鏟2 支
    及注射針筒1 支等物品，均無證據證明與被告蘇健誠、王秋
    萍前揭犯行有何關係，均無庸為沒收之諭知等理由。經核原
    判決此部分認事用法並無不合，量刑及就被告王秋萍部分定
    執行刑均屬適當，被告蘇健誠上訴指摘原判決此部分量刑過
    重，被告王秋萍上訴否認販賣毒品，均為無理由，此部分應
    予駁回。
七、原審就被告蘇健誠所為犯罪事實欄一之（一）部分予以論科
    ，固非無見，惟查被告蘇健誠於本院審理時已對犯罪事實全
    部坦承認罪（見99年12月14日本院審判筆錄第22頁），原審
    認被告蘇健誠僅部分坦承，而就被告蘇健誠所為犯罪事實欄
    一之（一）認其否認犯罪為審酌，此部分尚有未洽，被告蘇
    健誠上訴指摘原判決此部分量刑過重，為有理由，原判決此
    部分暨定執行刑部分自應予撤銷改判，審酌被告蘇健誠為智
    識正常之人，自應深知毒品對於國民健康之戕害，及政府對
    於杜絕毒品犯罪之禁令，為圖一己私利販賣甲基安非他命予
    被告王秋萍造成毒品擴散，戕害他人身心健康，並助長社會
    濫用毒品風氣，其犯後被告蘇健誠已坦承此部分犯行，其本
    次販賣甲基安非他命數量及所得利益不多，及其動機、目的
    、手段等一切情狀，此部分量處有期徒刑7 年2 月。扣案之
    行動電話號碼0000000000號SIM 卡1 個，係事實欄第一部分
    被告蘇健誠用以聯絡販賣第二級毒品甲基安非他命所用之物
    ，該行動電話號碼之登記名義人為證人林桂琴，有通聯調閱
    查詢單1 紙存卷可考（見警卷第49頁），惟行動電話號碼申
    辦手續完成時，該SIM 卡即為申辦人所有，退租或拆機時不
    需繳回，而被告蘇健誠於原審稱該行動電話號碼係證人林桂
    琴給其使用等語（見原審99年7 月7 日審判筆錄第9-10頁）
    ，是上開SIM 卡，應認屬被告蘇健誠所有，並為其犯事實欄
    第一部分販賣第二級毒品犯行所用之物，應依毒品危害防制
    條例第19條第1 項規定諭知沒收；又被告蘇健誠此次販賣第
    二級毒品甲基安非他命所得2 千5 百元，雖未扣案，仍應依
    毒品危害防制條例第19條第1 項規定予以宣告沒收，又如全
    部或一部不能沒收時，以其財產抵償之。
八、被告蘇健誠所犯前述販賣第二級毒品4 罪及轉讓第二級毒品
    1 罪，係數罪俱發，應依刑法第51條第5 款規定，定其應執
    行刑如主文第4 項所示。
據上論結，應依刑事訴訟法第368 條、第369 條第1 項前段、第
364 條、第299 條第1 項前段，修正前毒品危害防制條例第4 條
第2 項、第19條第1 項，刑法第2 條第1 項前段、第11條、第51
條第5 款、第9 款，判決如主文。
本案經檢察官許月雲到庭執行職務。
中    華    民    國    99    年    12    月   31     日
                  刑事第八庭    審判長法  官 洪兆隆
                                      法  官 鍾宗霖
                                      法  官 張盛喜
以上正本證明與原本無異。
如不服本判決應於收受本判決後10日內向本院提出上訴書狀，其
未敘述上訴理由者，並得於提起上訴後10日內向本院補提理由書
狀（均須按他造當事人之人數附繕本）「切勿逕送上級法院」。
中    華    民    國    99    年    12    月   31     日
                                      書記官 黃一秋
附錄本件判決論罪科刑法條：
98年5 月20日修正前毒品危害防制條例第4 條第1 項、第2 項
製造、運輸、販賣第一級毒品者，處死刑或無期徒刑；處無期徒
刑者，得併科新臺幣2千萬元以下罰金。
製造、運輸、販賣第二級毒品者，處無期徒刑或7 年以上有期徒
刑，得併科新臺幣1千萬元以下罰金。
藥事法第83條第1 項
明知為偽藥或禁藥，而販賣、供應、調劑、運送、寄藏、牙保、
轉讓或意圖販賣而陳列者，處7 年以下有期徒刑，得併科新臺幣
5 百萬元以下罰金。

司法院資訊處製作；財團法人民間司法改革基金會備份。
